臺灣彰化地方法院民事判決　九十年度簡上字第二五○號
　　上　訴　人　甲　　○
　　訴訟代理人　乙 ○ ○
　　被 上訴 人　陳 慶 林
右當事人間請求給付票款事件，上訴人對於民國九十年九月十九日本院北斗簡易庭第
一審判決（八十九年度斗簡字第一七九號）提起上訴，本院判決如左：
    主      文
原判決命上訴人給付超過新台幣壹佰伍拾萬零壹佰捌拾伍元及其自民國八十九年十
二月六日起至清償日止，按年息百分之六計算之利息部分，及該部分假執行之宣告暨
訴訟費用之裁判廢棄。
右廢棄部分，被上訴人在第一審之訴駁回。
其餘上訴駁回。
第一、二審訴訟費用由被上訴人負擔千分之一，餘由上訴人負擔。
    事實及理由
一、被上訴人起訴主張：伊執有上訴人簽發，如附表所示付款人均為台中縣龍井鄉農
    會，金額合計新台幣（下同）二百八十八萬元之支票四紙，經提示均不獲付款，
    兩造曾約定除面額二十萬元之支票外，其餘三張支票由雙方各負擔半數等情，本
    於票據關係，求為命上訴人給付一百五十四萬元並自發票日起加給法定利息之判
    決（關於如附表所示發票日起至提示日前一日止之利息部分，經原審判決被上訴
    人敗訴，未經被上訴人聲明不服而確定）。
二、上訴人則以：民國八十七年九月至同年十二月間，被上訴人經由伊之好友即訴外
    人乙○○介紹，透過顏鉅霖代書先後向訴外人林月秋等債主借款三次，合計三百
    五十萬元，因債主要求支票質押，伊乃簽發提供票號0000000號（金額五
    十萬元）、0000000號（金額一百萬元）及如附表所示編號一至三合計五
    張之支票給債主擔保。嗣乙○○向被上訴人借款一百五十萬元，陸續償還金額達
    一百九十萬元，足供清償全數本息，並無積欠，詎其仍不將系爭支票返還伊。至
    附表編號四金額二十萬元之支票，係因前揭供債主擔保之票號0000000、
    ○四一五九二號支票經債主提示後退票，伊為在期限內取回註銷退票記錄，始另
    行簽發交給原告，以利處理該等債務，並非另積欠被上訴人債務。又乙○○因被
    上訴人要求代墊款，而於八十七年十一月二日至八十八年一月五日間，合計匯款
    一百二十九萬三千八百五十五元給被上訴人，被上訴人復於八十八年四月二十五
    日及同年十一月九日各向伊借款三萬元及七萬元，迄未償還，伊自得主張以此項
    借款債權與系爭票款抵銷等語，資為抗辯。原審判命上訴人應給付一百五十四萬
    元並自為付款提示日起加給法定利息，駁回被上訴人其餘之訴。上訴人提起上訴
    ，其上訴聲明，求為(1)原判決廢棄；(2)被上訴人在第一審之訴駁回之判決。
三、被上訴人主張其執有系爭如附表所示之支票四紙，經分別於各提示日提示，不獲
    付款之事實，有其提出之支票及其退票理由單為證，並為上訴人所自認，堪信為
    真實。而該四張支票，係因訴外人乙○○（即上訴人之訴訟代理人）與被上訴人
    共同向民間債權人借款三百五十萬元，而由上訴人授權乙○○簽發交給債主擔保
    ，嗣借款到期，被上訴人於清償該等全部之借款後，始由債主交付被上訴人之事
    實，復為兩造共承無訛，亦堪以認定。
四、按在票據上簽名者，依票上所載文義負責，發票人應照支票文義擔保支票之支付
    ，執票人向支票債務人行使追索權時，得請求自為付款提示日起之利息，如無約
    定利率者，依年利六釐計算，票據法第五條第一項、第一百二十六條、第一百三
    十三條規定甚明。本件上訴人所簽發之系爭四紙支票，經被上訴人提示結果，不
    獲付款，依法上訴人自應負支付票款之責。上訴人雖辯稱：該等支票係因被上訴
    人與乙○○共同向債主貸款三百五十萬元，簽發交給債主擔保之用，而乙○○已
    無積欠被上訴人款項，且被上訴人亦曾向乙○○借款一百二十九萬三千八百五十
    五元云云。查票據債務人以其自己與執票人間所存抗辯之事由對抗執票人，固為
    法之所許，但如以他人與執票人間所存抗辯之事由對抗執票人，於法即不能謂為
    有據（最高法院四十七年台上字第一六二一號判例參照）。訴外人乙○○與被上
    訴人二人間直接金錢之爭執，或其二人於共同向債主借款後，關於該項借款債務
    清償分擔之爭執，核均屬彼二人相互間所得抗辯之事項，上訴人以乙○○與被上
    訴人間所存抗辯之事由，對抗被上訴人，自無可取。至被上訴人於原審僅承認乙
    ○○有償還民間借款九十萬元，否認乙○○另有返還被上訴人一百萬元，有原審
    八十九年十二月二十日言詞辯論筆錄可稽，上訴人辯稱被上訴人於原審時承認乙
    ○○前後總共返還一百九十萬元云云，要與事實不符，附此敘明。是以，被上訴
    人本於支票追索權，請求上訴人給付如附表請求金額所示之票款合計一百五十四
    萬元，並自各該支票為提示日起至清償日止，按年息百分之六加給利息，於法即
    屬正當，應予准許。
五、另二人互負債務，而其給付種類相同，並均屆清償期者，各得以其債務，與他方
    之債務，互為抵銷，為民法第三百三十四條第一項前段所規定。又金錢借貸之借
    用人應於約定期限內償還借款，未定返還期限者，貸與人得定一個月以上之相當
    期限，催告返還，此觀民法第四百七十八條、第四百八十條之規定即明。本件上
    訴人抗辯被上訴人於八十八年四月二十五日及同年十一月九日，各向其借款三萬
    元及七萬元，被上訴人對於有收受該十萬元之事實為自認，惟辯稱：該十萬元係
    乙○○償還上開三百五十萬元借款利息之一部分，並非伊向上訴人之借款等情。
    查該借款三萬元部分，固有上訴人所提金額為三萬元之支票影本在卷為證，惟上
    訴人於原審辯論時自承：該張支票係因被上訴人要借錢，乙○○才向伊借票，伊
    將票交給乙○○，由乙○○借給被上訴人等語，顯見該筆借款如果屬實，亦係存
    在於乙○○與被上訴人之間，上訴人並非貸與人，自無從主張與系爭票款抵銷。
    另借款七萬元部分，被上訴人自承有收訖，雖其辯稱：該七萬元連同三萬元合計
    十萬元，即為乙○○於八十八年十一月十一日償還借款利息之十萬元云云。但該
    七萬元既為上訴人所交付，何以列入乙○○之還款？且交付日期為八十八年十一
    月九日，三萬元支票部分更在八十八年四月二十六日即已提示付款，被上訴人為
    何不依照確實日期計入，反而列為八十八年十一月十一日之應扣款？故其所辯，
    不足以採信。上訴人主張被上訴人向伊借款七萬元之事實，堪信為實在。然兩造
    間該筆七萬元之借款，並無返還期限及利率之約定，上訴人亦未定一個月以上之
    相當期限催告被上訴人返還。茲上訴人係在八十九年十一月三日，於原審言詞辯
    論時當庭向被上訴人主張抵銷，應認為其主張抵銷有催告返還之效力，審酌借款
    金額不多，本院認為在逾一個月以後之八十九年十二月五日，被上訴人即應負返
    還借款之義務。上訴人主張此項借款返還債權，與系爭票款債務抵銷，即無不合
    。至上訴人主張乙○○應被上訴人要求，於八十七年十一月二日至八十八年一月
    五日間，先後匯款一百二十九萬三千八百五十五元給被上訴人，為被上訴人所否
    認，且即使實在，其債權人亦為乙○○，而非上訴人，上訴人自不得主張抵銷權
    。而系爭四紙支票自為提示日起，計算至八十九年十二月五日止之利息，合計為
    六萬零一百八十五元（編號一、二、四支票共一百四十五萬元，一年按三百六十
    五日計算，計息二百三十三日，編號三支票九萬元，因八十九年為閏年，一年以
    三百六十六日計算，計息三百十五日，角以下四捨五入）。上訴人主張抵銷之借
    款七萬元，依民法第三百二十三條之規定，應先充系爭票款該部分之利息，餘九
    千八百十五元再充本金。則上訴人尚欠被上訴人系爭票款之金額，為一百五十三
    萬零一百八十五元及其自八十九年十二月六日起至清償日止之利息。
六、從而，被上訴人本於支票追索權，請求上訴人給付系爭票款，在一百五十三萬零
    一百八十五元及其自八十九年十二月六日起至清償日止，按年息百分之六計算之
    利息範圍，於法有據，應予准許，逾此範圍之請求，為無理由。又上開應予准許
    部分，為命清償票據上債務之判決，應依職權宣告假執行。原審為上訴人敗訴判
    決之部分，就超過上開應予准許金額之部分，及該部分假執行之宣告，尚有未洽
    。上訴論旨，指摘原判決此部分為不當，求予廢棄改判，為有理由，爰將原判決
    此部分廢棄並改判為如主文第二項所示。至原判決其他應予准許部分，原審判命
    上訴人給付，及為假執行之宣告，於法並無違誤，上訴人該部分之上訴，為無理
    由，應予駁回。
據上論結，本件上訴為一部有理由，一部無理由，依民事訴訟法第四百三十六條之一
第三項、第四百四十九條第一項、第四百五十條、第七十九條但書，判決如主文。
中　　　華　　　民　　　國　　九十一　　年　　 十二 　　月　　三十一　　日
                                  民事第二庭
                                      審判長法  官　何 志 通
                                            法　官　羅 秀 緞
                                            法　官　陳 瑞 水
右為正本係照原本作成。
如不服本判決，依民事訴訟法第四百三十六條之二第一項提起上訴，應於判決送達後
二十日之不變期間內向本院提出上訴狀，同時表明上訴理由；其於裁判宣示後送達前
提起上訴者，應於判決送達後十日內補具之。
中　　　華　　　民　　　國　　九十二　　年　　  一  　　月　　  二  　　日
                                        法院書記官　楊 筱 惠
~FO;
┌────────────────────────────────────────────────┐
│附表：                                                                  九十年度簡上字第二五○號│
├──┬──────┬───────┬──────┬────────┬───────┬──────┤
│編號│發 票 日  期│金  額(新台幣)│提 示 日  期│請求金額(新台幣)│支  票  號  碼│備        考│
├──┼──────┼───────┼──────┼────────┼───────┼──────┤
│ 一 │年６月日│一百萬元      │年４月日│五十萬元        │0000000│            │
├──┼──────┼───────┼──────┼────────┼───────┼──────┤
│ 二 │年６月日│一百五十萬元  │年４月日│七十五萬元      │0000000│            │
├──┼──────┼───────┼──────┼────────┼───────┼──────┤
│ 三 │年６月日│十八萬元      │年１月日│九萬元          │0000000│            │
├──┼──────┼───────┼──────┼────────┼───────┼──────┤
│ 四 │年月５日│二十萬元      │年４月日│二十萬元        │0000000│            │
└──┴──────┴───────┴──────┴────────┴───────┴──────┘
